【裁判字號】    98,易,3644
【裁判日期】    990308
【裁判案由】    詐欺
【裁判全文】
臺灣臺北地方法院刑事判決              98年度易字第3644號
公  訴  人  臺灣臺北地方法院檢察署檢察官
被      告  甲○○
上列被告因詐欺案件，經檢察官提起公訴（98年度偵字第18903
號、第20494 號、第23560 號），被告於本院準備程序中就被訴
事實為有罪之陳述，經告知簡式審判程序之旨，並聽取公訴人及
被告之意見後，本院合議庭認為適宜由受命法官獨任進行簡式審
判程序而裁定改由受命法官獨任進行簡式審判程序審理，判決如
下：
    主  文
甲○○幫助意圖為自己不法之所有，以詐術使人將本人之物交付
，處拘役拾日，如易科罰金，以新臺幣壹仟元折算壹日。
    事  實
一、甲○○明知依社會生活之通常經驗，一般人均可以自己名義
    申請金融帳戶使用，除有不法目的外，無須借用他人金融帳
    戶使用，而可預見不詳之人收購他人名義帳戶，可能係遂行
    不法所有意圖用以詐騙他人，竟仍不違背其本意，基於幫助
    他人詐欺取財之未必故意，於民國98年6 月5 日前某日，在
    不詳地點，將其前所申請之華南商業銀行（下稱華南銀行）
    民生分行帳號000000000000000 號帳戶之存摺及提款卡交予
    姓名年籍不詳之人使用，並告知提款卡密碼。而該姓名年籍
    不詳之人所屬詐騙集團之成員在取得甲○○上開帳戶存摺等
    物後，即基於意圖為自己不法所有之犯意，分別為下列犯行
    ：
(一)於98年6 月5 日某時許，先由上開詐騙集團成員，利用MSN
    網路聊天軟體，以MSN 帳號「ykors211@hotmail.com」、暱
    稱「璐瑤」之網友名義，向乙○○佯稱提供援交，致乙○○
    陷於錯誤，依指示於同日在臺北市華南銀行總行匯款新臺幣
    （下同）3000元至被告上開帳戶內，再由真實姓名年籍不詳
    、綽號「阿傑」之上開詐騙集團成員，撥打電話予乙○○，
    佯稱為確認身分，需繳納保證金云云，致乙○○陷於錯誤，
    依指示於同日在臺北市華南銀行總行，先後匯款4,000 元、
    1,000 元、3000元至被告前開帳戶內。嗣因乙○○欲取消交
    易，要求退款，「阿傑」復於98年6 月9 日向乙○○佯稱需
    再存入款項後方可退錢云云，致乙○○陷於錯誤，依指示先
    後於98年6 月9 日、10日匯款4,000 元、5,000 元至「阿傑
    」指定之其他銀行帳戶內，惟並未收到退款。
(二)於98年3 、4 月間某日，先由上開詐騙集團成員，利用交友
    網站，以帳號「mz1314love@hotmail.com」、暱稱「夢竹」
    之網友名義，與丙○○相識，再於98年6 月5 日23時許，撥
    打電話予丙○○，邀約外出吃飯，嗣丙○○答應後，改由上
    開詐騙集團另一成員撥打電話向丙○○佯稱：「夢竹」為其
    公司旗下小姐，需匯款至指定帳戶，如不匯款，將登門拜訪
    云云，致丙○○陷於錯誤，依指示自98年6 月5 日起至98年
    6 月6 日止，操作自動櫃員機先後轉帳3,000 元、1 萬元、
    2,000元至被告上開帳戶內。
(三)於98年6 月5 日13時許，先由上開詐騙集團成員，利用MSN
    網路聊天軟體，以MSN 帳號「good198831@hotmail.com」、
    暱稱「芝涵」之網友名義，向當時正在高雄縣鳳山市○○路
    604 號3 樓使用電腦上網之丁○○佯稱提供援交，再於98年
    6 月6 日見面前，撥打電話予丁○○，佯稱須確認身分，致
    丁○○陷於錯誤，依指示於98年6 月6 日至高雄市中國信託
    商業銀行三民分行操作自動櫃員機，先後轉帳3,000 元、1,
    000 元、1000元、5000元至被告上開帳戶內，並轉帳3,010
    元至上開詐騙集團成員指定之其他銀行帳戶內。嗣乙○○、
    丙○○及丁○○均發覺有異，報警循線查知上情。
二、案經臺北巿政府警察局中正第一分局、松山分局報告臺灣臺
    北地方法院檢察署檢察官偵查及高雄縣政府警察局鳳山分局
    報告臺灣高雄地方法院檢察署檢察官呈請臺灣高等法院檢察
    署檢察長令轉臺灣臺北地方法院檢察署檢察官偵查起訴。
    理  由
一、訊據被告甲○○對於前揭事實，迭於本院準備程序、審理時
    均坦承不諱（見本院卷第13頁背面、第15頁背面、第17頁正
    面），並經證人丁○○、乙○○、丙○○於警詢時證述甚詳
    （見98年度偵字第18903 號卷第7 至9 頁、第20至22頁、98
    年度偵字第20494 號卷第4 至6 頁），且有丙○○提出之自
    動櫃員機交易明細表3 張（見98年度偵字第20494 號卷第11
    頁）、丁○○提出之中國信託自動櫃員機交易明細表4 張（
    見98年度偵字第18903 號卷第29頁）、華南銀行民生分行98
    年7 月23日華民生存字第0980417 號函暨甲○○上開華南銀
    行帳戶之開戶資料、取款印鑑及存款往來明細表（見98年度
    偵字第20494 號卷第16至19頁）等在卷可稽。足見被告前述
    自白確與事實相符，應堪採信。故本件事證明確，被告犯行
    堪以認定。
二、按刑法上之幫助犯，係對於犯罪與正犯有共同之認識，而以
    幫助之意思，對於正犯資以助力，未參與實施犯罪構成要件
    之行為者而言（參照最高法院88年度臺上字第1270號判決意
    旨）。本件被告係基於幫助詐騙集團成員犯詐欺罪而提供存
    摺、提款卡及密碼等帳戶資料，且並無任何積極證據證明有
    參與實施詐欺取財之犯罪構成要件行為，是核被告所為，係
    犯刑法第30條第1 項、第339 條第1 項之幫助詐欺取財罪。
    被告以幫助之意思，參與構成要件以外之行為，為幫助犯，
    爰依刑法第30條第2 項規定，依正犯之刑減輕之。又上開詐
    騙集團成員分別向不同人行騙，正犯之罪數並不影響被告行
    為之罪數，被告之行為仍應僅認構成一個幫助詐欺取財行為
    。爰審酌被告無前科，有臺灣高等法院被告前案紀錄表在卷
    可稽，素行良好，於政府大力宣導下猶任意交付帳戶予不明
    人士供他人詐騙所用，本不應輕縱，惟其犯後已坦認犯行，
    暨審酌被害人乙○○、丙○○、丁○○遭詐騙之損失金額等
    一切情狀，量處如主文所示之刑，並諭知易科罰金之折算標
    準。
三、至起訴書固認被害人丁○○曾於98年6 月6 日匯款3,010 元
    至被告上開帳戶內，及被害人乙○○曾分別於98年6 月9 日
    、同年月10日匯款4,000 元、5,000 元至被告上開帳戶內，
    惟卷內除證人丁○○、乙○○於警詢時之證述外，無證據足
    資證明上開款項確曾於上開時間匯入被告上開帳戶內，且因
    此部分與前開有罪部分為單純一罪關係，業據公訴人於本院
    準備程序中當庭陳明就此部分之詐欺金額予以減縮（見本院
    卷第13頁背面），爰就此部分不另為無罪之諭知，附此敘明
    。
據上論斷，應依刑事訴訟法第273 條之1 第1 項、第299 條第1
項前段，刑法第339 條第1 項、第30條第1 項前段、第2 項、第
41條第1 項前段，刑法施行法第1 條之1 ，判決如主文。
本案經檢察官陳國安到庭執行職務。
中    華    民    國    99    年     3    月     8    日
                  刑事第十九庭法  官  高若珊
上正本證明與原本無異。
如不服本判決應於收受送達後10日內向本院提出上訴書狀，並應
敘述具體理由；其未敘述上訴理由者，應於上訴期間屆滿後20日
內向本院補提理由書（均須按他造當事人之人數附繕本）「切勿
逕送上級法院」。告訴人或被害人如對於本判決不服者，應具備
理由請求檢察官上訴，其上訴期間之計算係以檢察官收受判決正
本之日期為準。
                              書記官  游曉婷
中    華    民    國    99    年    3     月    8     日
附錄論罪科刑法條全文
中華民國刑法第339條
意圖為自己或第三人不法之所有，以詐術使人將本人或第三人之
物交付者，處5年以下有期徒刑、拘役或科或併科1千元以下罰金
。
以前項方法得財產上不法之利益或使第三人得之者，亦同。
前二項之未遂犯罰之。

司法院資訊處製作；財團法人民間司法改革基金會備份。
